【裁判字號】    90,訴,397
【裁判日期】    900508
【裁判案由】    違反台灣地區與大陸地區人民關係條例等
【裁判全文】
臺灣臺南地方法院刑事判決                            九十年度訴字第三九七號
    公  訴  人  臺灣台南地方法院檢察署檢察官
    被      告  乙○○
                丙○○
                丁○○
                戊○○
                己○○
                辛○○
右列被告因違反台灣地區與大陸地區人民關係條例案件，經檢察官提起公訴（八十九
年度偵字第九三二一號），本院判決如左：
    主  文
乙○○、戊○○、己○○、辛○○共同使大陸地區人民非法進入台灣地區，各處有期
徒參月，如易科罰金均以銀元參佰元即新台幣玖佰元折算壹日。
丙○○、丁○○均無罪。
    事  實
一、乙○○、戊○○、己○○、辛○○等人透過庚○○（另行審理）得知引進大陸地
    區人民到臺灣地區非法打工可獲厚利。乃與鄭國民等大陸地區人民基於共同犯罪
    之故意，在庚○○、甲○○（陶某之大陸妻子，另行審理）之主導下，透過不知
    名人士介紹及提供相當報酬，分別與有意至台灣非法打工之大陸人民鄭國民、張
    梅芳、林玉、鄭秀林等人在大陸及台灣二地辦理假結婚手續。俟各該大陸地區人
    民取得台灣人民之配偶身分後，再由乙○○等台灣人民以申請配偶來台探親名義
    ，向我相關政府單位辦理各該大陸地區人民非法入境台灣。其流程乃前述庚○○
    等台灣人民，共同基於使鄭國民等多名大陸地區人民非法進入台灣地區及使公務
    員登載不實之概括犯意聯絡，由庚○○夫婦主導或介紹其餘人員先於民國八十九
    年一月間，前往大陸福建省民政局，與鄭國民等多名大陸地區人民辦理假結婚相
    關手續。由前述辦妥假結婚之人員，持在大陸地區制作之結婚證書等文件返台，
    填具不實之『結婚登記申請書』向台灣各戶政事務所申請辦理結婚之戶籍登記，
    致使該管不知情之公務員將內容不實之結婚事項登載於戶籍登記簿，足以生損害
    於戶政機關對戶政管理之正確性。庚○○等人並進而檢具內容不實之『大陸地區
    人民進入台灣地區旅行社申請書』、戶籍謄本等文件，向內政部警政署入出境管
    理局以配偶來台探親為由，申請前揭與台灣人民假結婚之大陸人民入境，致使不
    知情之承辦公務員於上開『大陸地區人民進入台灣地區旅行社申請書』中載入台
    灣人民與大陸人民假結婚之不實事項，足生損害於內政部對入出境管理之正確性
    。並使鄭國民、張梅芳、林玉、鄭秀林等大陸人民得以於八十九年前半年間，陸
    續持上開旅行證以探親名義入境台灣。嗣於八十九年六月間，為警循線查獲。
二、案經台南市警察局報請台灣台南地方法院檢察署檢察官偵查起訴。
    理  由
甲、有罪部分
一、被告乙○○、己○○、戊○○、辛○○對於右揭前往大陸辦理假結及事後在台辦
    理假結婚登記及申請大陸配偶來台等情坦承不諱，並有大陸地區公證處所發結婚
    證明書影本、財團法人海峽交流基金會所發證明影本、大陸地區人民進入台灣地
    區旅行證申請書影本及戶籍謄本各數份附卷可稽，事證明確，被告等人犯行，事
    證明確，均可認定。
二、核被告等人以假結婚之不實資料在台辦理結婚登記，致生損害於結婚登記之正確
    性，所為均係犯刑法第二百十六條、第二百十四條行使使公務員登載不實之文書
    罪。又以該不實之結婚登記資料，申請大陸假配偶來台，均另違反臺灣地區與大
    陸地區人民關係條例第十五條第一項第一款不得使大陸地區人民非法進入台灣地
    區之規定，犯有同法第七十九條第一項之非法使大陸地區人民進入臺灣地區罪。
    被告等所犯上開之罪嫌，與庚○○、甲○○間有犯意聯絡及行為分擔，均為共同
    正犯。被告等使公務員為不實登載後，復持該登載不實之公文書行使，其使公務
    員登載不實之低度行為為行使使公務員登載不實之公文書之高度行吸收，不另論
    處。又被告等先後數次行使使公務員登載不實文書之犯嫌間，均時間密接，基本
    構成要件相同，顯係基於概括犯意反覆為之，應依連續犯之規定論以一罪。又被
    告等所犯臺灣地區與大陸地區人民關係條例第七十九條第一項之非法使大陸地區
    人民進入臺灣地區罪與刑法第二百十六條、第二百十四條行使使公務員登載不實
    之文書罪間，有方法結果之牽連關係，應從一重之臺灣地區與大陸地區人民關係
    條例第七十九條第一項非法使大陸地區人民進入臺灣地區罪處斷。審酌被告等人
    因圖小利，前往大陸辦理假結婚，造成大陸地區人民得以非法方式進入台灣，製
    造相關業務部門管理上之困擾，事後坦承犯行等一切情狀，分別處如主文所示之
    刑，並均諭知易科罰金之折算標準，以資懲儆。
乙、無罪部分
一、公訴意旨略以：丙○○、丁○○隨庚○○前往大陸辦理假結婚，再以大陸結婚資
    料向台灣戶政機關辦理結婚登記，俟大陸地區人民取得台灣地區人民配偶身分後
    ，再申請來台探親，二人涉有共同前開罪嫌。
二、按犯罪事實應依證據認定之，無證據不得推定其犯罪事實；又不能證明被告犯罪
    者，即應諭知無罪之判決，刑事訴訟法第一百五十四條、第三百零一條第一項分
    別定有明文。
三、公訴人認被告丙○○、丁○○涉有行使使公務員登載不實罪嫌及使大陸地區人民
    非法進入台灣地區等罪嫌，無非以上揭事實，業據渠等坦承不諱，且有大陸地區
    公證處所發結婚證明書影本、財團法人海峽交流基金會所發證明影本、大陸地區
    人民進入台灣地區旅行證申請書影本及戶籍謄本各數份附卷可稽等資為依據。
四、訊據被告丙○○、丁○○堅決否認有右揭犯行，丁○○辯稱：伊確曾與庚○○前
    往大陸，惟並未與大陸人民辦理結婚，更未幫所謂配偶辦理來台手續；丙○○辯
    稱：伊曾與大陸地區人民辦理結婚，惟在台灣並未辦理結婚登記，也未辦理所謂
    大陸配偶來台。
五、經查：
（一）丙○○曾與庚○○共同前往大陸地區，並約定辦理假結婚可得新台幣十五萬元
      且前往大陸地區免費，因而與大陸地區人民  鈺結婚，惟其回台灣後想想不妥
      即還庚○○新台幣六萬元，其未在台灣辦理結婚手續，亦未辦理大陸地區人民
      來等情，業經其於警訊及偵審中供陳一致，警局移送書第六項亦作相同記載，
      丙○○所辯應可採信。丙○○雖在大陸地區曾辦理假結婚，惟其既未在台灣辦
      理結婚登記，即難論以刑法第二百十六條、第二百十四條行使使公務員登載不
      實罪責。未辦理大陸地區配偶來台，亦難論究其使大陸地區人民非法進入台灣
      地區之罪。
（二）丁○○雖亦庚○○前往大陸地區，惟其在大陸地區既未辦理假結婚，回台後即
      無從辦理結婚登記及辦理大陸配偶來台，依前之說明，即難論究其行使使公務
      員登載不實及使大陸地區人民非法進入台灣地區之罪責。庚○○雖於警訊中指
      陳己○○、戊○○係丁○○介紹與伊前往大陸辦假結婚云云，惟己○○、戊○○係丁○○之弟，姊弟互相告消息前往大陸地區辦理假結婚可取得一定對價，
      難認丁○○即有要求其弟二人事後要在台辦理假結婚登記及辦理大陸配偶來台
      之使公務員登載不實及使大陸地區人民非法進入台灣地區之犯意聯絡。況丁○○本身亦前往大陸，惟並未辦理假結婚，己○○於警訊及偵查中均稱介紹伊參
      加庚○○之大陸之旅，係一綽號「小梁」之男子，戊○○於警訊中稱係庚○○
      向伊提可免費到大陸旅遊，於偵查中則稱係伊己○○介伊參加等，除庚○○之
      指述外，並無相符之證據資料顯丁○○介紹己○○、戊○○兄弟參加大陸假結
      婚之旅，即縱有該舉，亦難科丁○○起訴書所載之罪責。
六、據上所陳，本件依調查所得證據尚不足以證明被告確有之犯行，此外復查無其他
    積極證據足資證明被告有右述犯行，揆諸首開說明，不能證被告二人犯罪，應為
    無罪之諭知。
據上論斷，應依刑事訴訟法第二百九十九條第一項前段、第三百零一條第一項前段、
台灣地區與大陸地區人民關係條例第七十九條第一項、第十五條第一款、刑法第十一
條前段、第二十八條、第二百十六條、第二百十四條、第五十五條、第四十一條第一
項前段、罰金罰鍰提高標準條例第二條，判決如主文。
中      華      民      國      九十      年      五      月      八    日
                              臺灣臺南地方法院刑事第五庭
                                      法  官
右正本證明與原本無異
如不服本判決應於送達後十日內向本院提出上訴狀
                                      書記官
中      華      民      國      九十      年      五      月      八    日
附錄本案論罪科刑法條全文：
臺灣地區與大陸地區人民關係條例第十五條
左列行為不得為之：
一  使大陸地區人民非法進入臺灣地區。
二  招攬臺灣地區人民未經許可使之進入大陸地區。
三  使大陸地區人民在臺灣地區從事未經許可或與許可目的不符之活動。
四  僱用或留用大陸地區人民在臺灣地區從事未經許可或與許可範圍不符
    之工作。
五  居間介紹他人為前款之行為。
臺灣地區與大陸地區人民關係條例第七十九條
違反第十五條第一款規定者，處五年以下有期徒刑、拘役或科或併科新台幣五十萬元
以下罰金。
以犯前項之罪為常業者，處一年以上七年以下有期徒刑，得併科新台幣一百萬元以下
罰金。第一項之未遂犯罰之。
中華民國刑法第二百一十四條
明知為不實之事項，而使公務員登載於職務上所掌之公文書，足以生損害於公眾或他
人者，處三年以下有期徒刑、拘役或五百元以下罰金。
中華民國刑法第二百一十六條
行使第二百十條至第二百十五條之文書者，依偽造、變造文書或登載不實事項或使登
載不實事項之規定處斷。


司法院資訊處製作；財團法人民間司法改革基金會備份。
